臺灣新竹地方法院民事判決  
111年度原訴字第5號
原      告  徐家忠  

被      告  蘇信維  

            陳信豪  

            蔡仁欽  

            田岳文  



上列當事人間損害賠償事件，經原告提起刑事附帶民事訴訟，由
本院刑事庭裁定移送前來（110年度原附民字第21號），本院於
民國111年4月11日辯論終結，判決如下：
    主  文
被告應連帶給付原告新臺幣貳拾萬元，及自民國一一０年四月一
日起至清償日止，按週年利率百分之五計算之利息。
本判決得假執行。　　
　　事實及理由
壹、程序方面
一、按訴狀送達後，原告不得將原訴變更或追加他訴，但擴張或
    減縮應受判決事項之聲明者，不在此限，民事訴訟法第255
    條第1項第3款定有明文。查本件原告起訴時原聲明請求被告
    應連帶給付原告新臺幣（下同）125萬元，及自起訴狀繕本
    送達翌日起至清償日止，按年利率百分之5計算之利息。嗣
    於訴訟進行中變更請求金額為20萬元，及自民國110年4月1
    日（即起訴狀繕本送達最後一位被告之翌日）起至清償日止
    ，按週年利率百分之5計算之利息，核屬減縮應受判決事項
    之聲明，與上開規定相符，自應准許。
二、本件被告蘇信維、蔡仁欽經合法通知，未於言詞辯論期日到
    場，核無民事訴訟法第386條所列各款情形，爰依原告之聲
    請，由其一造辯論而為判決。
貳、實體方面：
一、原告主張：被告蘇信維、陳信豪、蔡仁欽、田岳文，基於共
    同詐欺取財之犯意聯絡而為詐欺取財犯行，其中被告蔡仁欽
    、田岳文負責至超商領取裝有人頭帳戶資料之包裹及依指示
    提領詐欺贓款，被告陳信豪負責向被告蔡仁欽收取贓款後轉
    交被告蘇信維或指示被告蔡仁欽將贓款交付被告蘇信維，再
    由被告蘇信維層轉上交予其他詐騙集團成員。嗣被告4人所
    屬詐欺集團之不詳成員，於109年4月15日14時50分許至109
    年4月20日間，接續透過LINE通訊軟體及電話與原告聯絡，
    佯稱係其友人，因與他人合夥土地買賣，身上現金不足，欲
    向原告借款云云，原告因陷於錯誤，遂陸續將如附表所示之
    款項匯至如附表所示之帳戶內，再由有犯意聯絡之該詐欺集
    團成員陳奕捷及被告蔡仁欽、田岳文依指示以如附表所示之
    方式提領如附表所示之詐欺所得款項，再分別由陳奕捷依指
    示將該等款項層轉與其他詐騙集團成員林炣玏、薛怡君、温
    文傑，薛怡君、温文傑收取款項後依指示存入自己帳戶用以
    購買虛擬貨幣再轉匯至指定之他人虛擬貨幣帳戶；被告蔡仁
    欽、田岳文則依被告陳信豪指示將該款項層轉與被告蘇信維
    及另名詐騙集團成員吳昊銓，再由吳昊銓上交與其他詐欺集
    團成員，致原告受有102萬元之損害。嗣因該詐騙集團其他
    成員温文傑、林炣玏、陳奕捷、薛怡君已於另案刑事訴訟中
    賠償原告82萬元，故原告仍受有20萬元之損害。被告4人共
    同故意以違背善良風俗之方法詐騙而加損害原告，目前仍致
    原告受有20萬元之損害，為此原告爰依民法第184條第1項、
    第185條第1項前段共同侵權行為之法律規定，提起本件訴訟
    等語。並聲明：如主文第1項所示。　
二、被告方面：
（一）被告陳信豪到庭陳稱：願意賠償原告10萬元，但需要等其
      9月假釋出監後再分期償還等語。
（二）被告田岳文到庭亦稱：願意賠償原告10萬元，但需要分期
      償還等語。　　　
（三）被告蘇信維、蔡仁欽均未於言詞辯論期日到場，亦未提出
      書狀作何聲明或陳述。
三、本院之判斷：　　
（一）原告主張被告4人與其他詐騙集團成員以假借款真詐財之
      方式，向原告詐得財物，致原告受有損害102萬元等情，
      為被告陳信豪、田岳文所不爭執，而被告蘇信維、蔡仁欽
      均未於言詞辯論期日到場，亦未提出書狀作何聲明或陳述
      ，且被告4人共犯上開詐欺取財犯行，業經本院以109年度
      原金訴字第29號判處罪刑確定等情，有本院109年度原金
      訴字第29號刑事判決在卷可稽（見本院卷第13至39頁），
      自堪信原告主張為真。
（二）按因故意或過失，不法侵害他人之權利者，負損害賠償責
      任；故意以背於善良風俗之方法，加損害於他人者亦同。
      數人共同不法侵害他人之權利者，連帶負損害賠償責任；
      不能知其中孰為加害人者，亦同；造意人及幫助人，視為
      共同行為人，民法第184條第1項及第185條分別定有明文
      。又所謂共同侵權行為，係指數人共同不法對於同一之損
      害，與以條件或原因之行為。加害人於共同侵害權利之目
      的範圍內，各自分擔實行行為之一部，而互相利用他人之
      行為，以達其目的者，仍不失為共同侵權行為人，而應對
      於全部所發生之結果，連帶負損害賠償責任（最高法院78
      年度台上字第2479號裁判要旨參照）。再按連帶債務之債
      權人，得對於債務人中之一人或數人或其全體，同時或先
      後請求全部或一部之給付。連帶債務未全部履行前，全體
      債務人仍負連帶責任；因連帶債務人中之一人為清償、代
      物清償、提存、抵銷或混同而債務消滅者，他債務人亦同
      免其責任。民法第民法第273條、第274條亦有規定。經查
      ，原告遭被告4人所屬詐欺集團詐騙匯款102萬元至指定帳
      戶，而被告4人在該詐欺集團中分別擔任指示「車手」取
      款或轉匯至指定帳戶及「取簿手」、「車手」角色，則被
      告4人與其所屬詐欺集團成員基於共同侵害原告權利之目
      的範圍內，各自分擔實行行為之一部，互相利用他人之行
      為，以達成前開目的，自屬共同侵權行為人，揆諸前揭說
      明，即應與其所屬詐欺集團成員，就原告匯入指定帳戶之
      款項102萬元對原告負連帶賠償之責。惟因其後前開詐騙
      集團之部分成員已就原告受詐騙匯款之金額賠償原告82萬
      元，亦如前述，是以原告依民法共同侵權行為之法律關係
      ，請求被告4人連帶賠償給付20萬元，即屬有據，應予准
      許。
（三）末按遲延之債務，以支付金錢為標的者，債權人得請求依
      法定利率計算之遲延利息；應付利息之債務，其利率未經
      約定，亦無法律可據者，週年利率為百分之5；給付無確
      定期限者，債務人於債權人得請求給付時，經其催告而未
      為給付，自受催告時起，負遲延責任。其經債權人起訴而
      送達訴狀，或依督促程序送達支付命令，或為其他相類之
      行為者，與催告有同一效力，民法第233條第1項前段、第
      203條、第229條第2項分別定有明文。查原告對被告4人得
      請求之侵權行為損害賠償債權，係未約定期限之給付，亦
      未約定遲延利率，是原告請求被告4人自起訴狀繕本送達
      最後一位被告翌日（即110年4月1日，見附民字卷第33頁
      ）起至清償日止，按週年利率百分之5計算之法定遲延利
      息，即屬有據，應予准許。
（四）從而，原告依侵權行為損害賠償之法律關係，請求被告4
      人應連帶給付20萬元，及自110年4月1日起至清償日止，
      按週年利率百分之5計算之利息，為有理由，應予准許。
四、本判決所命被告給付之金額未逾50萬元，應依民事訴訟法第
    389條第1項第5款之規定，依職權宣告假執行。
五、本件係原告於刑事訴訟程序提起之附帶民事訴訟，經本院刑
    事庭裁定移送民事庭審理，依刑事訴訟法第504條第2項之規
    定，免納裁判費，且本院刑事庭移送後，於民事訴訟程序進
    行期間亦無支付任何訴訟費用，爰不為訴訟費用負擔之諭知
    。　　　　
中　　華　　民　　國　　111 　年　　5 　　月　　2 　　日
                  民事第一庭  法  官  張詠晶
以上正本係照原本作成。
如對本判決上訴，須於判決送達後 20 日內向本院提出上訴狀。
如委任律師提起上訴者，應一併繳納上訴審裁判費。　　　　　
　　　　
中　　華　　民　　國　　111 　年　　5 　　月　　3 　　日
                              書記官  陳佩瑩

附表：
編號 匯款時間 匯款地點 匯款金額(新臺幣) 人頭帳戶 提款時間 提款地點 提款金額(新臺幣) 提款人 上交詐欺贓款過程  1 民國109年4月17日11時20分許 新竹縣○○鎮○○路000號上海銀行北新竹分行 20萬元 鄭素珍向臺灣銀行所申設帳號000000000000號帳戶 109年4月17日12時39分許 臺中市○區○○路0段000號臺灣銀行臺中分行 10萬元 被告蔡仁欽 被告蔡仁欽依被告陳信豪指示，於109年4月17日12時33分提款後，旋即在臺灣銀行臺中分行斜對面某便利超商，交付詐欺贓款與駕駛BCV-9581號自用小客車到場之被告蘇信維，再由被告蘇信維上交贓款與同案被告吳昊銓。       109年4月17日12時42分許 同上 5萬元 同上        109年4月20日9時31分許 臺北市○○區○○路0段000號臺灣銀行木柵分行 5萬974元（僅其中5萬元屬贓款） 鄭素珍 鄭素珍依指示轉匯至土地銀行帳號000000000000號帳戶。  2 109年4月20日11時5分許 同上 41萬元 陳奕捷向中國信託銀行所申設帳號000000000000號帳戶 109年4月20日11時37分許 桃園市○○區○○路000號中國信託銀行北桃園分行 29萬5,000元 陳奕捷 ⑴同案被告林炣玏依指示於109年4月20日14時25分許，在桃園市○○區○○○路0段0號星巴克青埔門市內，向陳奕捷收取詐欺贓款58萬8,000元後，抽取其中8,000元為備用金，剩餘58萬元於109年4月20日15時48分許，在臺北市○○區○○○路0號臺北車站南一門處，交付同案被告温文傑。同案被告温文傑依指示先存入自己帳戶後，於109年4月20日20時27分許，將其中20萬元用以購買虛擬貨幣，再將上開虛擬貨幣轉入指定之他人虛擬貨幣帳戶內。 ⑵被告薛怡君依指示於109年4月20日15時22分許，在桃園市○○區○○○路0段000號桃園捷運機場線領航站外向陳奕捷收取詐欺贓款23萬元後，於109年4月20日15時32分許，在桃園市○○區○○○路0段000號1樓全家便利商店大園領航店，將贓款全數存入其向第一銀行所申設帳號000000000000號帳戶內。被告薛怡君又分別於109年4月20日、4月21日、4月30日，以上開贓款購入虛擬貨幣，並分於109年4月20日、109年4月21日將其中價值19萬6,000元（小數點以下4捨5入）虛擬貨幣轉入「陳建穎」指定之他人虛擬貨幣帳戶內，現僅餘價值3萬3,000元（小數點以下4捨5入）虛擬貨幣為被告薛怡君保管中。       109年4月20日14時53分許 桃園市○○區○○路000號統一便利商店五青店 10萬元 同上        109年4月20日14時55分許 同上 1萬5,000元 同上   3 109年4月20日11時6分許 同上 41萬元 陳奕捷向國泰世華銀行所申設帳號000000000000號帳戶 109年4月20日13時14分許 桃園市○○區○○路000號國泰世華銀行桃園分行 29萬5,000元 同上        109年4月20日15時4分許 全家大園領航店  10萬元 同上        109年4月20日15時6分許 同上 1萬5,000元 同上